【裁判字號】    91,豐簡上,455
【裁判日期】    920107
【裁判案由】    侵占等
【裁判全文】
臺灣臺中地方法院刑事判決                      九十一年度豐簡上字第四五五號
    上  訴  人  臺灣臺中地方法院檢察署檢察官
    上  訴  人
    即  被  告  甲○○  男十九.
右上訴人因被告侵占等案件，不服本院豐原簡易庭九十一年度豐簡字第三九三號中華
民國九十一年九月二十六日第一審簡易判決（聲請案號：臺灣臺中地方法院檢察署九
十年度偵字第一四八六八號），提起上訴，本院管轄第二審合議庭判決如左：
    主  文
原判決撤銷。
甲○○連續意圖為自己不法之利益，盜用他人電信設備通信，處有期徒刑肆月，如易
科罰金，以參佰元折算壹日；緩刑貳年。未扣案之行動電話壹具（廠牌型式為英資達
ＯＫＷＡＰ，Ｉ１０８，手機序號為：00000000-000000-0）及門號0000000
000號之ＳＩＭ卡壹張，沒收。
    事  實
一、甲○○因所購買之行動電話故障而於民國（下同）九十一年四月十三日下午六時
    許，前往臺中縣東勢鎮○○路五二０號「遠傳特約服務中心臺中東勢店」（下稱
    「遠傳東勢店」）要求店長乙○○換修，經乙○○查明以新機（廠牌型式為英資
    達ＯＫＷＡＰ，Ｉ１０８，手機序號為：00000000-000000-0）更換後，為求測
    試，遂將遠傳電信股份有限公司（下稱「遠傳電信公司」）核發予爵鵬實業有限
    公司置放於遠傳東勢店專供該店內人員與遠傳公司聯絡用之門號為000000
    0000號之ＳＩＭ卡插入前揭手機內既行測試，後乙○○因店務繁忙而疏未將
    前揭ＳＩＭ卡取下即將前揭手機交與甲○○。甲○○返家後發現前揭ＳＩＭ卡仍
    插在前揭手機上後，竟頓起貪念，基於意圖為自己不法所有之犯意，將之侵占入
    己；復明知所拾獲之前揭ＳＩＭ卡為他人所有，其本身並無權利使用該ＳＩＭ卡
    與人通信，詎竟意圖為自己免繳電信通訊費用之不法利益，並基於以無限方式盜
    用他人電信設備之概括犯意，自九十一年四月十三日起至九十一年四月三十日指
    ，將前揭ＳＩＭ卡插在前揭手機之機具內，以前揭行動電話門號撥號啟動ＳＩＭ
    卡內含屬電腦電磁記錄之電子序號及內碼，向遠傳電信公司傳送無線電磁訊號，
    隱瞞其非合法使用人之事實，連續在臺中縣、市各地，到打行動電話與友人之電
    話號碼通信，使遠傳公司設於臺灣境內之各基地台之電腦網路交換系統陷於錯誤
    ，誤以為是合法申請使用者之行動電話所撥打，予以接收通信而提供通信服務，
    甲○○藉此取得使用行動電話通信免付費之不法利益共計新台幣二萬零九百一十
    五元。嗣遠傳東勢店人員於九十一年四月三十日發現前揭ＳＩＭ卡遺失遭人盜用
    ，即向原傳電信公司辦理停話，並報警循線查獲甲○○，始知悉上情。
二、案經臺中縣警察局東勢分局報告臺灣臺中地方法院檢察署檢察官聲請簡易判決處
    刑。
    理  由
一、右揭事實，業據被告甲○○分別於警訊、本院審理時坦承不諱，核與被害人乙○
    ○於警訊中所指述之情節相符，並有手機相片三張、遠傳電信公司雙向通連報告
    一份、遠傳電信公司所製作之前揭ＳＩＭ卡九十一年四月、五月電信費帳單以及
    收費明細各一份在卷足資佐憑，堪信被告自白與事實相符而為真實。本件事證明
    確，被告犯行，堪以認定。
二、按電信法第五十六條第一項之罪，以意圖為自己或第三人不法之利益，使用有線
    、無線或其他電磁方式，盜接或盜用他人電信設備通信者為要件，該罪之處罰詐
    得免繳電信通信費用之不法利益規定，乃刑法詐欺得利罪之特別法，依特別法優
    於普通法之原則，自毋庸再論以刑法詐欺得利罪（參見最高法院八十八年一月十
    九日八十八年度第一次刑事庭會議紀錄決議及最高法院八十八年度臺非字第四三
    號判決意旨）。是核被告甲○○所為，係犯刑法第三百三十五條第一項之侵占罪
    及電信法第五十六條第一項之以無線方式，盜用他人電信設備通信罪；又被告先
    後多次盜用他人電信設備通信之犯行，時間緊接，所犯構成要件相同，顯係基於
    概括犯意而反覆為之，為連續犯，應依刑法第五十六條之規定論以一罪，並加重
    其刑；再被告所犯上開二罪，有方法結果之牽連關係，為牽連犯，應從一重之電
    信法第五十六條第一項之罪處斷。原審對於聲請簡易判決處刑犯行部分論罪科刑
    ，固非無見，惟原判決就被告所犯電信法第五十六條第一項最重本刑為五年以下
    有期徒刑，且係連續犯，竟量處最低刑，顯非適當；又依刑法第四十一條規定，
    被告所犯電信法第五十六條第一項係屬得易科罰金之罪，原審漏未諭知易科罰金
    之標準，亦非適法，雖被告提起上訴未具體指摘原判決有何不當，惟檢察官上訴
    意旨執以指摘原判決於前開部分漏未審酌，非無理由，應由本院將原判決予以撤
    銷改判。爰審酌被告之平日素行、犯罪之動機、目的僅為圖一時之私利、手段、
    盜打所得之不法利益、所生危害及犯後坦承犯行態度尚屬良好，且業已繳清盜打
    之電信通信費用，已具被害人乙○○於偵查中陳明在卷，並有卷附之和解書一份
    在卷足參，且被告目前仍在就學中，有被告於永生基督學院之學生證影本一份可
    資酌參等一切情狀，量處如主文所示之刑，並諭知易科罰金之折算標準，以資懲
    儆。末查被告前未曾受有期徒刑以上刑之宣告，有臺灣臺中地方法院檢察署刑案
    資料查註紀錄表及臺灣高等法院被告全國前案紀錄表各一份在卷可稽，其因一時
    失慮致罹本件刑典，經此偵審程序及科刑之教訓後，當知所警惕，信無再犯之虞
    ，本院認前開對其所宣告之刑，以暫不執行為適當，爰併諭知緩刑二年，以啟自
    新。
三、另按依電信法第六十條規定，犯同法第五十六條至第五十八條之罪者，其電信器
    材，不問屬於犯人與否，沒收之；採義務沒收主義，法院並無斟酌宜否沒收之裁
    量權限（最高法院八十八年度臺非字第二五號判決意旨參照）；是本件供被告用
    以盜打之電信器材，即行動電話一具（廠牌型式為英資達ＯＫＷＡＰ，Ｉ１０８
    ，手機序號為：00000000-000000-0）及門號0000000000號之ＳＩＭ
    卡一張，雖均未扣案，但查無其他積極證據足以證明業已滅失而不存在，故仍應
    依電信法第六十條之規定，不問屬於犯人與否，為沒收之諭知（最高法院九十年
    度臺上字一二六六號判決意旨參照）。則原審就此部分未及查明依電信法第六十
    條規定，被告為此犯行所使用電信器材為何而予以宣告沒收，仍有可議，原審判
    決亦有上述未洽之處，爰將原審判決撤銷，並就沒收部分自為判決。
據上論斷，應依刑事訴訟法第四百五十五條之一第三項及第一項、第三百六十九條第
一項前段、第三百六十四條、第二百九十九條第一項前段，電信法第五十六條第一項
、第六十條，刑法第十一條前段、第五十六條、第三百三十五條第一項、第五十五條
、第四十一條第一項前段、第七十四條第一款，罰金罰鍰提高標準條例第一條前段、
第二條，判決如主文。
中      華      民      國      九十二      年      一      月    七    日
                    臺灣台中地方法院刑事第七庭
                                  審判長法  官 夏一
                                        法  官 李秋娟
                                        法  官 林學晴
右正本證明與原本無異。
不得上訴。
                                       書記官
中   華      民      國      九十二      年      一      月    七    日
附錄本案論罪科刑法條全文
中華民國刑法第三百三十五條
 (普通侵占罪)
意圖為自己或第三人不法之所有，而侵占自己持有他人之物者，處五年以
下有期徒刑、拘役或科或併科一千元以下罰金。
前項之未遂犯罰之。
電信法第五十六條第一項：
意圖為自己或第三人不法之利益，以有線、無線或其他電磁方式，盜接或盜用他人電
信設備通信者，處五年以下有期徒刑、得併科新臺幣一百五十萬元以下罰金。


司法院資訊處製作；財團法人民間司法改革基金會備份。
